【裁判字號】    97,消債更,201
【裁判日期】    980323
【裁判案由】    更生事件
【裁判全文】
臺灣雲林地方法院民事裁定           97年度消債更字第201號
聲  請  人
即 債 務人  甲○○
代  理  人  陳柏達律師
上列當事人因消費者債務清理事件聲請更生，本院裁定如下：
    主  文
聲請駁回。
聲請費用新臺幣壹仟元由聲請人負擔。
    理  由
一、按債務人不能清償債務或有不能清償之虞者，得依本條例所
    定更生或清算程序，清理其債務，消費者債務清理條例第3
    條定有明文。又聲請更生或清算不合程式或不備其他要件者
    ，法院應以裁定駁回之，但其情形可以補正者，法院應定期
    間先命補正，復為同條例第8 條所明定。
二、聲請意旨略以：聲請人即債務人因信用卡契約及消費借貸而
    對於金融機構負有債務，債務總金額為新臺幣（下同）520,
    756 元，聲請人於消費者債務清理條例施行後，曾以書面向
    最大債權金融機構台北富邦商業銀行股份有限公司（下稱富
    邦銀行）請求共同協商債務清償方案，富邦銀行要求聲請人
    每月償還3,000 元，償還年限18年，然聲請人認還款時間太
    長，恐期間內發生無法預測之情事，且協商當時富邦銀行表
    示協商之效力僅限於該銀行及世華銀行，至於其他銀行須另
    行協商，聲請人無法接受協商條件，因而未能達成協商，聲
    請人實有不能清償債務之虞，為此聲請准予更生。
三、經查：聲請人現任職於隆瀅工業股份有限公司，民國95年度
    之收入為200,458 元，平均月所得為16,705元，96年度收入
    為300,470 元，平均月所得為25,039元，97年度收入為309,
    555 元，平均月所得為25,796元，有財政部臺灣省中區國稅
    局95、96年度綜合所得稅各類所得資料清單、97年度各類所
    得扣繳暨免扣繳憑單等在卷可按。又聲請人於97年9 月間向
    最大債權銀行富邦銀行申請前置協商方案，富邦銀行提出分
    180 期零利率攤還，每月償還2,889 元之方案，然因聲請人
    以還款期間太長拒絕接受而未成立協商，亦有前置協商不成
    立通知書、富邦銀行陳報狀附卷可稽。聲請人之主張，固據
    其提出前置協商不成立通知書、債權人清冊、財政部臺灣省
    中區國稅局95、96年度綜合所得稅各類所得資料清單、全國
    財產稅總歸戶財產查詢清單、戶籍謄本、存摺影本、汽車行
    照、帳單、收據等件為證。然本院認聲請人並無任何不能清
    償債務之情事，理由茲分述如下：
  (一)聲請人主張其目前為無薪留職之情況，並提出第一銀行存摺
    影本為證。然觀諸該存摺內容，聲請人於97年間每月均有七
    千餘元至一萬四千餘元薪資入帳；另依聲請人提出之97年度
    各類所得扣繳暨免扣繳憑單，聲請人97年度之所得為309,55
    5 元，尚較96年度之收入為高，故聲請人所述其目前為無薪
    留職之情況，即難採信。
  (二)按「左列親屬，互負扶養之義務：1.直系血親相互間。2.夫
    妻之一方與他方之父母同居者，其相互間。3.兄弟姊妹相互
    間。4.家長家屬相互間。」「負扶養義務者有數人而其親等
    同一時，應各依其經濟能力，分擔義務。」民法第1114條、
    第1115條第3 項定有明文。經查，聲請人陳稱其須扶養子女
    傅馨慧、傅硯楠，每月共需支出6,500 元扶養費，固據其提
    出戶籍謄本在卷可證。然聲請人之子女傅馨慧、傅硯楠亦有
    其母馬秀雲依法對其等負有扶養義務，此有戶籍謄本可參，
    是第三人馬秀雲與聲請人依法應平均分攤對於聲請人子女之
    扶養義務，則依聲請人所陳每月共需支出6,500 元之扶養費
    計算，聲請人就此部分之扶養費每月應支出3,250元。
  (三)聲請人復主張其每月需支出三餐、水電、瓦斯費15,000元、
    交通費2,200 元、醫療費1,300 元等語。惟聲請人既主張無
    法還款，生活有困難，即應合理控管其日常生活支出，而非
    為維持優渥之生活聲請更生，其上開之支出，均應包括在每
    人每月之生活費當中，自行節制，是本院認聲請人每月必要
    支出費用應以行政院主計處所公布之97年每人每月最低生活
    費9,829 元為據，始符合消費者債務清理條例所設更生制度
    欲達之目的。則聲請人主張上開支出費用於9,829 元範圍內
    ，自屬有據，為屬可採，逾此範圍之主張，要屬無據，實不
    可採。
  (四)綜上所述，聲請人每月必要支出為9,829 元，再加計扶養費
    3,250 元，總計必要支出為13,079元，以其於97年平均每月
    薪資為25,796元計算，支付上開必要支出後，尚餘12,717元
    ，支付最大債權銀行所提出方案即每期2,889 元之金額，仍
    綽綽有餘。是聲請人既無任何不能清償債務之情事，本件聲
    請更生之要件顯然不備，且又無從補正，依上開規定，自應
    以裁定駁回其聲請，爰裁定如主文。
中    華    民    國    98    年    3     月    23    日
              民事第二庭    法      官   楊欣怡
上為正本係照原本作成
如不服本裁定，應於裁定送達後10日內，以書狀向本院提出抗告
，並繳納抗告費新臺幣1,000元
中    華    民    國    98    年    3     月    23    日
                            書  記  官   林美鳳


司法院資訊處製作；財團法人民間司法改革基金會備份。
